【裁判字號】    98,易,1084
【裁判日期】    990316
【裁判案由】    詐欺
【裁判全文】
臺灣臺南地方法院刑事判決              98年度易字第1084號
公  訴  人  臺灣臺南地方法院檢察署檢察官
被      告  丁○○
上列被告因詐欺案件，經檢察官提起公訴（98年度核交字第1258號）
，本院判決如下：
    主  文
丁○○幫助犯詐欺取財罪，處有期徒刑月，如易科罰金，以新
臺幣壹仟元折算壹日。
    事  實
一、丁○○應能預見一般人取得他人金融帳戶之行徑，常與財產
    犯罪之需要密切相關，且取得他人帳戶之目的，在於取得贓
    款及掩飾犯行不易遭人追查，又對於提供帳戶，雖無引發他
    人萌生犯罪之確信，但仍以縱若有人持以犯罪，亦不違反其
    幫助犯罪之本意，基於幫助他人詐欺取財之不確定故意，於
    民國97年10月8 日某時，在不詳地點，將其於同日下午12時
    13分許甫申請補發之京城商業銀行歸仁分行（下簡稱京城銀
    行）帳號000000000000號帳戶（下稱系爭帳戶）之存摺、提
    款卡及密碼，提供予不詳姓名人士，交由該不詳姓名人士所
    屬之上開詐騙集團使用。嗣該詐騙集團取得丁○○所提供之
    帳戶存摺、金融卡及密碼後，即由自己或所屬不法集團成員
    基於意圖為自己不法所有之犯意聯絡，為下列之犯罪行為：
    (一)於97年10月13日13時許，撥打電話冒稱係檢察官，向甲○○佯稱其銀行帳戶遭詐騙集團使用，銀行將凍結甲○○銀行
    內之資金，提供丁○○上開系爭帳戶，請甲○○將金錢先匯
    入上開帳戶保管，使甲○○陷於錯誤而受騙，於同日至台北
    富邦銀行匯款新臺幣（下同）65,500元至丁○○上開帳戶內
    ，詐騙集團成員旋即以金融卡領取。(二)於97年10月13日向丙○○佯稱其中獎88萬元，必須先繳交律師見證費，使丙○○
    陷於錯誤受騙，於同日15時許匯款3,500 元至丁○○上開帳
    戶，詐騙集團成員旋即以金融卡領取。
二、嗣經甲○○、丙○○發覺受騙，訴由臺南縣警察局歸仁分局
    報請臺灣臺南地方法院檢察署檢察官偵查起訴。
    理  由
壹、程序部分（證據能力）：
    本件公訴人所提出之各項證據資料、方法，業經本院於99年
    3 月2 日公開審理之始，經評議後當庭宣示均具有證據能力
    ，並載明於該日審判筆錄。
貳、實體部分：
一、訊據被告固坦承系爭帳戶為伊所申請設立，且伊有於97年10
    月8 日至京城銀行歸仁分行補發系爭帳戶之存摺、金融卡並
    啟用密碼單之事實，惟矢口否認有何幫助詐欺之犯行，辯稱
    ：伊友人林瑞將於當日至伊位於高雄縣內門鄉○○村○○路
    之餐飲店向伊催討欠款，伊將存摺交付給林瑞將看後，存摺
    即遺失，伊未發現係林瑞將拿走或其他人拿走，伊並無提供
    存摺、金融卡及密碼給詐騙集團行騙云云。
二、經查：
（一）被害人甲○○、丙○○因分別遭不法集團所屬成員詐欺取
      財，而於上開時間點，分別匯款65,000元、35,000元至丁○○上開帳戶，隨即陸續遭人以自動提款機提領一空等情
      ，業據被害人甲○○、丙○○於警詢中指述綦詳，並有匯
      款人甲○○之台北富邦銀行匯款委託書、匯款人丙○○之
      兆豐國際商業銀行國內匯款申請書、臺北市政府警察局士
      林分局受理詐騙帳戶通報警示簡便格式表、苗栗縣警察局
      竹南分局受理詐騙帳戶通報警示簡便格式表、內政部警政
      署反詐騙案件紀錄表、京城銀行客戶存提紀錄單各1 份附
      卷可稽。是以，被害人甲○○、丙○○確有遭詐騙，並分
      別匯款進入被告丁○○上開帳戶內，被告上開帳戶確遭不
      法集團成員使用，並用以詐欺被害人甲○○、丙○○取財
      既遂等情，應可認定。
（二）次查，系爭帳戶為被告所申請使用，自97年7 月1 日至97
      年10月8 日均無提領紀錄，經被告於97年10月8 日至京城
      銀行歸仁分行以遺失為由申請補發存摺、晶片金融卡及啟
      用密碼單，並更換印鑑，同年月9 日有案外人賴菊英轉帳
      匯入100,000 元，旋即以金融卡分5 次提領現金各20,000
      元，嗣於同年月13日有本案被害人甲○○、丙○○分別匯
      入上開款項，亦經以金融卡提領完畢等情，為被告所不爭
      ，並有京城銀行歸仁分行98年4 月6 日京城歸分字第198
      號函及所檢送之金融卡掛失補發申請書暨約定書及系爭帳
      戶自97年7 月1 日起至97年12月31日存提紀錄單在卷可按
      （見98年度核交字第1258號卷第10至16頁），是上開事實
      亦堪認定。
（三）被告雖辯稱伊所有申請補發之系爭帳戶存摺、金融卡係遺
      失，而非提供予詐騙集團使用云云。惟查:
    1.被告於警詢時供稱：「（你於何時申辦使用該存簿帳戶？
      ）於10餘年前即向中小企業銀行申辦該帳戶後來在今97年
      10月初重新申請簿子的。（開戶時有無請領金融卡使用？
      ）有請領金融卡使用。（你當時申辦該存簿帳戶係作何用
      途？）從事廚師工作讓客戶匯款使用。（該帳戶存簿及提
      款卡現置於何處？何人使用？）存簿有在我這邊，但將提
      款卡及提款密碼借給友人林瑞將了。（你於何時？在何處
      ？借給林瑞將使用？）是在97年10月初我重新申辦該帳戶
      存簿後隔幾天，在高雄縣內門鄉○○村○○路合作金庫旁
      我經營餐飲店處林瑞將向我借該帳戶提款卡及提款密碼的
      。（林瑞將向你借帳戶金融卡有無說明用途？有無歸還給
      你？）他說別人要匯錢給他，他沒有帳戶，要問我帳戶號
      碼，我將帳號跟他講後，他說他有事情，要我將提款卡及
      提款密碼給他，他要來台南領錢，所以我就將金融卡及提
      款密碼一起借給他。事後就無法找到他人了。（據被害人
      甲○○報案指稱：於97年10月13日遭他人詐騙，損失新台
      幣65500 元，匯至你申辦使用之京城銀行000000000000帳
      戶內；另被害人劉宴伶報案指稱於97年10月13日遭他人詐
      騙，損失新台幣35000 元匯至你申辦使用之京城銀行0000
      00000000帳戶內，該2件詐騙案是否為你所為？你有無提
      領該二筆金錢？）不是我所為。我沒有提領該二筆金錢。
      （你是否將金融卡及密碼賣與他人或提供予詐欺集團使用
      ？）我確實是借給林瑞將使用的。」等語（警卷第4 至5
      頁）；於偵查中則供稱：「（97年10月初有無去重新申請
      本件京城銀行帳戶之存摺、金融卡？為何要去申辦？）有
      ，補發存摺及提款卡。因為之前遺失了，我當時做生意要
      用到，我是在經營辦桌的。（該帳戶最後一次使用是在何
      時？作何事？）我補發完後就沒有再用，就遺失了。（帳
      戶的密碼幾號？）我忘記了。（遺失的情形為何？）97年
      10月初，我在高雄縣內門鄉我開的小吃店炒菜之前，林瑞
      將來找我討債，我跟他說我沒有錢，還拿本件存摺給他看
      ，他看完丟在小吃店的櫃檯，我就去炒菜，回來後就發現
      不見了。我把該存摺的提款卡、存摺都放在一起給他看，
      我密碼是寫在提款卡的套子上。（為何沒立即去掛失？）
      何時弄丟，我也不知道，而且我想說裡面沒錢。（當天為
      何將帳戶放在身上？）因為我在做外燴，有時候客人會把
      錢匯給我，我們家隔壁有一家銀行。【為何在警察局會這
      樣說？(提示警詢筆錄)】他當天確實是跟我借，但是我跟
      他說我可能要用到，所以他就放在櫃檯，沒有拿走，我有
      看到他放在櫃檯。」等語（偵查卷第18至20頁）；於本院
      審理時供稱：「（提示本署98核交字第1258號卷第13頁申
      請書，按照申請書上的日期，你是97年10月8日去向京城
      銀行掛失、補領存摺、掛失印鑑，對此有何意見？（提示
      並告以要旨）對，我是去申請這樣沒錯，時間我忘記了，
      對於這個函沒有意見。（你當時為何會去掛失補發存摺和
      更換印鑑？）我已經用京城銀行的帳戶十幾年了，以前出
      入金錢都是我的同居人幫我，後來我的同居人跟我分開，
      我的存簿不知道去哪裡，我才重新申請。（所以97年10月
      份左右，你都是有需要用到這個存簿？）都是我女兒會匯
      錢給我花用，我是有需要用到這個存簿才會辦。（請提示
      同上卷第12頁交易明細，97年10月8 日你補發存摺之後，
      有交易的紀錄，匯入的紀錄有四筆，有賴菊英、丙○○、
      甲○○、呂雯祺，這四個匯款人，你認識何人？（提示並
      告以要旨）我都不認識，我補發後沒有幾天，存簿就不見
      了。（上開交易明細表，97年10月9 日以後，有提款的紀
      錄，有哪一項是你提款的？）都沒有，補發後，我放了幾
      天都沒有用。（本件你何時發現存簿不見的？）就是林瑞
      將當天中午來跟我要錢，我開鑰匙，他看到存簿，叫我去
      領錢，他要跟我借存簿去用，我說不要，後來有客人來，
      我去炒菜，當天晚上打烊的時候，我就找不到存簿，我懷
      疑是林瑞將把存簿拿走。（林瑞將是否就是你補發存摺的
      當天來找你的？）好像是隔天還是當天，我忘記了。（你
      發覺存簿不見了，你是否都沒有去掛失？）對。」等語（
      本院卷第76頁至77頁）。茲互核被告上開供述，就系爭存
      摺、金融卡及密碼，被告於警詢時明確供稱係借給林瑞將
      使用，且有交付林瑞將系爭帳戶之金融卡及密碼，於偵訊
      時則改稱因將系爭帳戶存摺拿給林瑞將查核有無款項，之
      後存摺、金融卡即遺失等語，所供前後明顯不一，又果系
      爭帳戶存摺、金融卡係遺失，被告何於警詢時明確供稱所
      交付之人名、時間及地點及有告知密碼等事實，又如被告
      確係因林瑞將要催討欠款而交付存摺供核，則僅需提出存
      摺供林瑞將查核即可，何需提出金融卡、密碼等物？是被
      告事後辯稱係因林瑞將要查核存摺而拿出存摺，其後存摺
      、金融卡即遺失云云，實與常情有違，而堪質疑。
    2.被告雖聲請證人即當時有在被告小吃店任職之員工鄭月珍
      於偵查中證稱：伊當時有看到林瑞將來找丁○○，伊就跟
      林瑞將說丁○○在裡面，伊有看到丁○○拿一本簿子給林
      瑞將，但我不知道那是什麼簿子，後來有客人來，我就去
      忙了。伊有看到林端將簿子丟在桌上，後來伊就去忙了。
      林瑞將後來有沒有馬上離開伊不知道等語（偵卷第27頁）
      。然該證人於偵查中並未具結，其證詞之可信性已堪質疑
      ，況依證人鄭月珍上開所證僅足以證明林瑞將確有至被告
      店內找被告，且被告有提出存摺給林瑞將，至被告是否係
      因林瑞將向被告借用存摺而拿出存摺或係因林瑞將要查閱
      存摺而交付等情，依證人上開所證並無從得知，且證人既
      未親聞林瑞將有將存摺交還給被告，或由其他人拿走，則
      被告以證人上開證詞辯稱系爭存摺係林瑞將丟在桌上而遺
      失云云，尚非可採。
    3.再參諸被告自承系爭帳戶存摺、金融卡係於97年10月8 日
      申請補發，顯見被告應有使用系爭帳戶之必要，然依被告
      所供，其於林瑞將到其店內後當晚即找不到存摺、密碼等
      物，倘被告辯稱伊開始係誤認林瑞將拿走後才發現遺失云
      云為真，依被告所供其當時有向林瑞將表明自己有需用，
      不同意借用等語，則被告理當即刻聯絡林瑞將查明系爭帳
      戶存摺、金融卡之下落，或向銀行辦理掛失重新再補辦存
      摺以供其所用，惟被告既未向林瑞將查明，亦未至銀行掛
      失重新補辦存摺、金融卡，且對於該帳戶完全未加聞問，
      反係由詐欺集團成員於翌日即得使用系爭帳戶、金融卡及
      密碼而取得詐欺款項，是該詐欺集團取得系爭帳戶存摺、
      金融卡及密碼等物，應係有獲得被告同意甚明。
    4.末查，被告於本院審理時供稱有多年之工作經驗，且有經
      營辦桌生意，並有開立過多個帳戶，足見對帳戶之用途甚
      為明瞭，並應知悉帳戶可用來提存款項，且存摺、金融卡
      及密碼乃係重要物件，並具有一定金融交易目的及識別意
      義，一旦有人收集他人帳戶及上開物品供做不明使用，依
      一般認知，必是隱身幕後之使用人欲利用人頭帳戶掩飾犯
      行免於遭人追查，自極易於令人有與不法犯罪之目的相關
      之合理懷疑。又近來利用各種名義詐欺或恐嚇取財之犯罪
      類型層出不窮，該等犯罪，多數均係利用他人帳戶作為恐
      嚇取財或詐欺所得財物之出入帳戶，已為媒體所披載，亦
      經政府宣導提醒注意，且被告亦自承知悉上開情事（見院
      卷第78頁），則被告於交付系爭帳戶存摺、金融卡等物予
      他人時，縱使無法確知其所提供之帳戶，係遭他人用以對
      被害人詐欺取財，亦無法確知取得帳戶之人係以何種方法
      於何時地為詐欺取財之具體內容，惟對於其所提供之上揭
      帳戶，將遭人作為詐欺取財犯行所得財物匯入及提領之工
      具使用，應有概括之認識，且有預見之可能，惟其仍將其
      所有之系爭帳戶存摺、金融卡及密碼交付他人，而由犯罪
      集團成員取得作為遂行詐欺取財犯行之工具，被告顯應具
      有幫助他人犯詐欺取財罪之不確定故意至臻明確。綜上所
      述，被告幫助詐欺取財犯行，事證明確，應依法論科。
三、被告丁○○提供上開帳戶予他人為財產犯罪使用，並無證據
    證明其有參與財產犯罪之行為，或有與本件不法集團成員有
    何犯意聯絡，是被告基於幫助詐欺之意思，參與構成要件以
    外之行為，為幫助犯。核其所為，係犯刑法第30條第1 項前
    段、第339 條第1 項之幫助詐欺取財罪。又被告以一行為，
    幫助詐騙集團成員分別詐騙被害人甲○○、丙○○等人交付
    財物既遂，侵害數個不同法益，為想像競合犯，應依刑法第
    55條規定從一重之幫助詐欺取財既遂罪處斷，並依同法第30
    條第2 項規定，減輕其刑。爰審酌被告提供上開帳戶予犯罪
    集團使用助長犯罪，增加被害人甲○○、丙○○尋求救濟之
    困難，並使犯罪之追查趨於複雜；並致被害人甲○○、丙○○分別受有65,500元、35,000元之財產損害；復矢口否認犯
    行之犯後態度等一切情狀，量處如主文所示之刑，並諭知易
    科罰金之折算標準。
四、據上論斷，應依刑事訴訟法第299 條第1 項前段，刑法第55
    條、第30條條第1 項、第2 項、第339 條第1 項、第41條第
    1 項前段，刑法施行法第1 條之1 ，判決如主文。
本案經檢察官乙○○到庭執行職務
中    華    民    國    99    年    3    月     16    日
                  刑事第二庭  審判長法   官  蘇義洲
                                    法   官  黃瑪玲
                                    法   官  童來好
以上正本證明與原本無異。
如不服本判決應於收受本判決後10日內向本院提出上訴書狀，並
應敘述具體理由。其未敘述上訴理由者，應於上訴期間屆滿後20
日內向本院補提理由書狀（均須按他造當事人之人數附繕本）「
切勿逕送上級法院」。
                                     書記官  柯貞如
中    華    民    國    99    年    3     月    16    日
附錄本案論罪科刑法條全文：
中華民國刑法第339條
意圖為自己或第三人不法之所有，以詐術使人將本人或第三人之
物交付者，處5 年以下有期徒刑、拘役或科或併科1 千元以下罰
金。

司法院資訊處製作；財團法人民間司法改革基金會備份。
